臺灣高等法院高雄分院刑事判決　　　　94年度交上易字第12號
上　訴　人　臺灣屏東地方法院檢察署檢察官
上　訴　人
即　被　告　乙○○
上列上訴人等因被告過失致死案件，不服臺灣屏東地方法院93年
度交訴字第76號中華民國93年11月30日第一審判決（起訴案號：
臺灣屏東地方法院檢察署93年度偵字第3830號），提起上訴，本
院判決如下：
    主  文
原判決撤銷。
乙○○因過失致人於死，處有期徒刑陸月，如易科罰金，以參佰
元折算壹日。
    事      實
一、乙○○未考領有汽車駕駛執照，平日任職於健統營造有限公
    司（下稱健統公司），從事模板及電焊工作。民國93年4 月
    29日上午10時15分，乙○○駕駛健統公司所有車牌號碼9S─
    7773 號 自小貨車，沿屏東縣東港鎮○○○路由東向西方向
    行駛，途經沿海五路（閃光黃燈）與船頭路（閃光紅燈）交
    岔路口時，原應注意駕駛人行經閃光黃燈岔路口，應減速接
    近，小心通過，並注意車前狀況，隨時採取必要之安全措施
    ，且依當時氣候晴、日間自然光線、視距良好，且柏油路面
    乾燥無缺陷、道路無障礙物等情形，並無不能注意之情事，
    竟疏於注意減速，且未注意車前狀況，即貿然通過路口，適
    遇未考領有機車駕駛執照之郭慶發，騎乘車牌WLJ ─766 號
    輕型機車，沿船頭路由南向北行駛至同一交岔路口，亦疏未
    注意駕駛人行經閃光紅燈岔路口，應減速接近，先停止於交
    岔路口前，讓幹道車優先通行後，認為安全時，方得續行，
    且依當時之氣候、光線、路面狀況等情形，亦無不能注意之
    情事，竟疏未減速，且未讓幹道車優先通行，即貿然駛出路
    口，二車因而發生碰撞，郭慶發因此人車倒地，受有頭部外
    傷併顱骨骨折、腦出血、右側氣血胸併肋骨多處骨折等傷害
    ，經送醫後延至同日13時54分不治死亡。乙○○於車禍發生
    後，犯罪未經有偵查權限之公務員發覺前，即向到場處理車
    禍之警員承認肇事，自首犯罪，並接受裁判。
二、案經郭慶發之配偶甲○○訴由台灣屏東地方法院檢察署檢察
    官偵查起訴。
    理      由
一、訊據上訴人即被告（下稱被告）乙○○對於上揭無照駕車肇
    事致人死亡之事實均坦承不諱，並有道路交通事故調查報告
    表、現場圖、現場照片、酒測紀錄表及報案紀錄表在卷可稽
    ；被害人郭慶發因本件車禍受有頭部外傷併顱骨骨折、腦出
    血、右側氣血胸併肋骨多處骨折等傷害，送醫後不治死亡，
    亦經檢察官督同法醫師相驗屬實，有高雄醫學大學附設中和
    紀念醫院疑非病死病歷摘要報告表、勘驗筆錄、鑑定驗斷書
    、相驗屍體證明書及相驗照片附卷足憑。告訴人甲○○雖提
    出國泰世紀產物保險股份有限公司之保險明細表1 紙，主張
    被告係健統公司之司機等語，然查被告平日在健統公司係擔
    任模板及電焊工作，並非以駕駛車輛為其主要或附隨之業務
    ，本次純係偶發之駕駛行為等情，已據證人即健統公司總經
    理陳復於原審審理時結證明確（見原審卷第27至29頁），而
    告訴人提出之前揭明細表，亦僅載明被告於93年11月26日前
    之工作內容為：土木建築工，此有上揭明細表附卷可查（見
    本院卷第30頁），依該明細表記載，並不足認被告係以駕駛
    車輛為其主要或附隨業務，特此敘明。
二、按特種閃光號誌之閃光黃燈表示「警告」，車輛應減速接近
    ，注意安全，小心通過，閃光紅燈表示「停車再開」，車輛
    應減速接近，先停止於交岔路口前，讓幹道車優先通行後，
    認為安全時，方得續行；次按汽車行駛時，駕駛人應注意車
    前狀況，並隨時採取必要之安全措施，道路交通標誌標線號
    誌設置規則第211 條第1 項及道路交通安全規則第94條第3
    項分別定有明文。本件車禍發生之地點，沿海五路方向為閃
    光黃燈，船頭路方向為閃光紅燈，道路係乾燥無缺陷之柏油
    路面，當時氣候晴、日間自然光線、視距良好、且無障礙物
    等情，有道路交通事故調查報告表在卷可按。被告駕車行經
    閃光黃燈路口，依前開規定，自應減速接近，注意安全，小
    心通過，並注意車前狀況，隨時採取必要之安全措施，以防
    不測，且依當時氣候晴、日間自然光線、視距良好，且柏油
    路面乾燥無缺陷、道路無障礙物等情形，亦無不能注意之情
    事，茲被告竟疏未注意減速慢行，亦疏未注意車前狀況，即
    貿然駕車通過上開路口，因而與被害人騎乘之輕型機車發生
    碰撞事故，其有過失至為明顯。本件經檢察官於偵查中送請
    台灣省高屏澎區車輛行車事故鑑定委員會鑑定，亦認「郭慶
    發無照駕駛輕機車支線未讓幹線道車先行為肇事主因、乙○
    ○無照駕駛小貨車閃光號誌岔路口未減速慢行為肇事次因」
    等語，此有鑑定意見書1 份在卷可佐，足認被告對於本件車
    禍之發生確有過失。雖被害人無照駕駛輕機車，且支線車未
    讓行駛於幹線之被告車輛先行，亦有過失，且應負主要之肇
    事責任，然不因此解免被告之過失責任。又被害人受傷死亡
    之結果，係因本件車禍所導致，是被告之過失行為與被害人
    之死亡間，有相當因果關係。本件事證明確，被告犯行堪以
    認定。
三、核被告所為，係犯刑法第276 條第1 項之普通過失致人於死
    罪。檢察官提起公訴時雖認被告所為應係犯同法第276 條第
    2 項之業務過失致死罪嫌，惟經原審法院調查後，蒞庭檢察
    官當庭變更起訴法條為同法第276 條第1 項之普通過失致人
    於死罪（見原審卷第31頁），本院自無庸再變更起訴法條。
    被告無照駕車肇事，致人死亡，應依道路交通管理處罰條例
    第86條第1 項之規定加重其刑。又被告於車禍發生後，犯罪
    未經有偵查權限之公務員發覺前，即向到場處理車禍之警員
    承認肇事，自首犯罪，並接受法院裁判，有屏東縣警察局道
    路交通事故肇事人自首情形紀錄表在卷可參（相驗卷第27頁
    ），應依同法第62條自首之例減輕其刑，並先加後減之。
四、原審據以論處被告過失致人於死罪刑，固非無見；惟查：科
    刑時應審酌一切情狀，尤應注意犯罪之動機、目的、手段、
    犯人之生活狀況、犯罪後之態度，刑法第57條定有明文；本
    件被告係因過失而觸犯刑罰，主觀上無故意犯罪之動機及目
    的，且犯罪之手段純為交通事故，被告犯後復坦承犯行，態
    度良好，事後係因生活條件不佳始無力與告訴人要求賠償金
    額600 萬元成立和解，並非無意和解，再者被告與被害人就
    本件車禍之發生均有過失，而被害人之過失較諸被告重大，
    凡此種種於量刑時均應一併考量，然原審僅斟酌被告尚未和
    解，被告之過失情節較被害人為輕，對於未成立和解之背景
    、過失責任之比例均未詳加審酌逕為量刑，尚有未洽。檢察
    官循告訴人之請求上訴執摘原審量刑過輕為無理由；被告上
    訴意旨指摘原判決量刑過重為有理由；自應由本院將原判決
    撤銷改判。爰審酌被害人因本件車禍而死亡，告訴人所受之
    心理創傷非輕，惟被告並非故意犯罪，係因交通事故致生此
    損害，犯後自首且承認犯行，堪認其態度良好，且其以土木
    建築工為業，收入並不豐渥，足徵其生活條件非佳，又本件
    車禍之發生，被害人有重大疏失，審酌二造之過失情節，堪
    認被害人之過失比例為10分之7 ，被告之過失比例為10分之
    3 ，及被告於事發後已積極與告訴人協商和解條件，此有調
    解不成立證明書2 紙在卷可按，足認被告並無推卸責任之心
    等一切情狀，再者被告素行良好，並無不法前科，有台灣高
    等法院被告前案紀錄表及台灣屏東地方法院檢察署刑案資料
    查註紀錄表在卷可稽，爰量處如主文第2 項所示之刑，並諭
    知易科罰金之折算標準。
據上論結，應依刑事訴訟法第369 條第1 項前段、第364 條、第
299 條第1 項前段，刑法276 條第1 項、第62條、第41條第1 項
前段，道路交通管理處罰條例第86條第1 項，罰金罰鍰提高標準
條例第1條前段、第2 條，判決如主文。
本案經檢察官郭振昌到庭執行職務。
中　　華　　民　　國　　94　　年　　3 　　月　　30　　日
                  刑事第八庭    審判長法  官  惠光霞
                                      法  官  洪慶鐘
                                      法  官  李淑惠
以上正本證明與原本無異。
不得上訴。
中　　華　　民　　國　　94　　年　　3 　　月　　30　　日
　　　　　　　　　　　　　　　　　　　書記官  邱麗莉
附錄本件判決論罪科刑法條：
中華民國刑法第276條
(過失致死罪)
因過失致人於死者，處2 年以下有期徒刑、拘役或2 千元以下罰
金。
從事業務之人，因業務上之過失犯前項之罪
者，處5 年以下有期徒刑或拘役，得併科3 千元以下罰金。
